臺灣基隆地方法院小額民事判決　　　　　　　　　　九十一年度基小字第二七九號
　　原　　　告　乙○○
　　　　　　　　　　　　　　　.
　　被　　　告　丙○○
　　　　　　　　甲○○
右當事人間請求損害賠償事件，本院判決如左：
    主　　文
原告之訴及假執行之聲請均駁回。
訴訟費用新台幣壹仟壹佰零壹元由原告負擔。
    事    　實
甲、原告方面：
一、聲明：被告應連帶給付原告新台幣（下同）六萬元，及自起訴狀繕本送達翌日即
    民國九十一年五月二十五日起至清償日止按年息百分之五計算之利息，並陳明願
    供擔保聲請宣告假執行。
二、陳述：車號Ｔ七－一六八九一號自用小客車（以下簡稱系爭汽車）原係訴外人黃
    寶慧所有，嗣出售予訴外人黃山河，並放置在基隆市○○路巷道空地內，原告則
    於八十九年五月十三日以五萬元之代價向訴外人黃山河購買，車主仍登記為黃寶
    慧，尚未辦理過戶登記，而基隆市警察局交通隊於八十九年五月十六日將佔用道
    路之廢棄車輛之通知書張貼在系爭汽車，經黃山河向基隆市警察局交通隊承辦人
    員即被告丙○○申訴系爭汽車之停放地點未阻礙交通，且仍在使用中，並非廢棄
    物，被告丙○○遂答應不予拖吊，詎在未通知車主情形下，於同年月十八日拖吊
    移置至被告甲○○經營之鑫科環保有限公司（以下簡稱鑫科公司），原告屢次至
    鑫科公司要求領回系爭汽車，均遭被告甲○○拒絕，且系爭汽車遭解體，與車內
    總計價值一萬元之財物均被變賣，造成原告財產損失，被告自應負損害賠償責任
    ，為此請求被告連帶賠償六萬元及法定遲延利息。
三、證據：提出買賣證明書影本二件，並聲請訊問證人黃山河，及調閱臺灣基隆地方
    法院檢察署八十九年度偵字第三八六七號、九十年度偵字第一五二三號、九十年
    度偵續字第三六號偵查卷宗。
乙、被告方面：
一、聲明：均求為判決駁回原告之訴。
二、陳述：
  (一)被告丙○○部分：系爭汽車登記為黃寶慧所有，因停放在基隆市○○區○○路某
    處空地久未移動，基隆市暖暖區公所遂發函至基隆市警察局要求依廢棄車輛清理
    ，經基隆市警察局交通隊於八十九年四月二十八日在系爭汽車上張貼佔用道路廢
    機動車輛清理通知書，並於同日接獲自稱車主之黃山河來電，遂告知黃山河移動
    系爭汽車，迨於同年五月十五日該地里長陳江山反應系爭汽車已停放三個月以上
    ，認為基隆市警察局交通隊執行廢棄車輛之拖吊作業緩慢，始知黃山河未移動系
    爭汽車，因已與車主聯繫過，故未再行通知，即通報基隆市環境保護局先行移置
    ，事後得知原告至鑫科公司領車時，因相關證件不齊全被拒，被告復電請黃寶慧
    前往鑫科公司領回系爭汽車，黃寶慧表示已出售予其弟黃山河，不願出面領回，
    也曾告知黃山河領回，系爭汽車停放二年多均無人領回，目前下落不明。被告係
    依法處理系爭汽車之廢棄車輛查報拖吊程序，原告告訴被告瀆職等案件，並經臺
    灣基隆地方法院檢察署檢察官認定被告罪嫌不足，以八十九年度偵字第三八六七
    號為不起訴處分確定，被告自無須負損害賠償責任。
  (二)被告甲○○部分：被告係鑫科公司負責人之配偶，實際上負責處理公司之業務，
    鑫科公司係經基隆市環境保護局之通知而將系爭汽車拖吊移置，處理過程基隆市
    警察局及環境保護局均有記錄，原告雖要求領回系爭汽車，但提不出行車執照及
    任何證件，系爭汽車遂一直放置在拖吊場內，嗣鑫科公司未經營，系爭汽車仍停
    放在原地，目前下落不明。
三、證據：被告丙○○提出臺灣基隆地方法院檢察署檢察官八十九年度偵字第三八六
    七號不起訴處分書、車籍資料影本各一紙。
丙、本院依職權向基隆市環境保護局調取該局執行系爭汽車拖吊移置作業文件。
    理由要領
一、本件被告甲○○經合法通知，未於最後言詞辯論期日到場，核無民事訴訟法第三
    百八十六條所列各款情形，爰依原告之聲請，由其一造辯論而為判決。
二、原告起訴主張其向黃山河購買之車號Ｔ七－六八九一號自用小客車經被告丙○○
    未依作業規定查報為廢棄車輛，並拖吊移置至被告甲○○經營之鑫科公司拖吊場
    ，詎被告甲○○不准原告領回系爭汽車，系爭汽車並遭解體，與車內財物均被變
    賣之事實，業據原告提出買賣證明書影本二件為證，被告丙○○、甲○○對於系
    爭汽車於八十九年四月二十八日經查報為廢棄車輛，並於同年五月十八日拖吊移
    置至鑫科公司之拖吊場之事實並不爭執，但均否認有何不法行為，並各以前開情
    詞置辯。經查：
  (一)按占用道路之廢棄車輛，經民眾檢舉或由警察機關、環境保護主管機關查報後，
    由警察機關通知車輛所有人限期清理，車輛所有人逾期未清理，或有車輛所有人
    行方不明無法通知或無法查明該車輛所有人情形，經公告一個月仍無人認領者，
    移送由環境保護主管機關依廢棄物清除；前項廢棄車輛應先行移置；道路交通管
    理處罰條例第八十二條之一第一項、第二項定有明文。又佔用道路車輛，有下列
    情形之一者，認定為廢棄車輛：(1)經所有人或其代理人以書面放棄之車輛。(2)車
    體髒污、銹蝕、破損、外觀上明顯失去原效用之車輛。(3)失去原效用之事故車、
    解體車。(4)其他符合經中央環境保護主管機關會商相關機關公告認定標準之車輛
    ；警察機關及環境保護機關應主動查報，並受理民眾檢舉佔用道路之廢棄車輛；
    佔用道路廢棄車輛由警察機關、環境保護機派員現場勘查認定後，張貼通知於車
    體明顯處，經四十八小時仍無人清理者，由環境保護機關先行移置至指定場所存
    放；佔用道路廢棄車輛認定標準查報處理及收取費用辦法第二條、第三條亦有明
    文規定。本件系爭汽車因停放在基隆市○○區○○路三二五巷一一九號空地，經
    該區里幹事向基隆市警察局檢舉，由基隆市警察局交通隊派員現場勘查認定為廢
    棄車輛，並於八十九年四月二十八日張貼佔用道廢機動車輛清理通知書，請車輛
    所有人於八十九年四月三十日八時前自行清理，逾期未清理者，由環境保護機關
    依法先行移置指定場所存放。嗣被告丙○○於八十九年四月二十八日接獲黃山河
    來電，故未在八十九年四月三十日限期清理期滿後通知基隆市環境保護局移置，
    迨基隆市暖暖區公所於八十九年五月十五日反應系爭汽車已停放三個月以上，請
    求基隆市警察局交通隊在接獲里辦公處有牌廢棄車輛查報單後能儘速作業，始通
    知基隆市環境保護局移置，基隆市環境保護局遂於八十九年五月十八日會同鑫科
    公司執行拖吊移置等情，有基隆市疑似有牌廢機動車輛查報處理紀錄表、基隆市
    警察局廢機動車輛張貼查報移置通報表、基隆市暖暖區公所八十九年五月二十二
    日八九基暖民字第三七○○號函附八十九年度第二次里長業務會報建議案、基隆
    市警察局函、基隆市市議員鄭可熙八十九年五月十五日基議（熙）字第九○五一
    五○七號函附於臺灣基隆地方法院檢察署八十九年度偵字第三八六七號偵查卷可
    以佐證，足見被告丙○○對系爭汽車張貼廢棄車輛通知書，並於車輛所有人未依
    期限自行清理時，通知基隆市環境保護局拖吊移置，係依據上開法律及依法律授
    權所訂定之辦法，應屬職務上之正當行為，難認有何故意或過失侵害原告財產之
    情形。雖證人黃山河於本院審理時證稱其於八十九年四月二十八日以電話與被告
    丙○○聯絡，被告丙○○表示將不予拖吊，其於八十九年五月十三日將系爭汽車
    轉賣原告，迨須交付車輛予原告時，始發現系爭汽車不在原地等情，然被告丙○
    ○否認向證人黃山河表示不拖吊系爭汽車，而證人黃山河於八十九年四月二十八
    日知悉系爭汽車經張貼廢棄車輛通知書後，未於期限內自行清理，迨轉賣原告後
    發現系爭汽車已經基隆市環境保護局拖吊移置，證人黃山河為履行交付買賣標的
    物之義務，所為證述是否真實，實有疑問，尚不足為不利被告丙○○之認定。
  (二)又佔用道路廢棄車輛張貼通知後，警察機關應查明車輛所有人，以書面通知其限
  　期清理或指定場所認領，逾期仍未清理或認領，或車輛所有人行方不明無法通知
  　或無法查明車輛所有人情形，由環境保護機關公告，經公告一個月無人認領者，
  　由環境保護主管機關依廢棄物清除，佔用道路廢棄車輛認定標準查報處理及收取
　　費用辦法第四條定有明文。基隆市環境保護局於八十九年五月十八日會同合約拖
　　吊廠商鑫科公司拖吊移置系爭汽車後，於八十九年六月十五日公告自該日起一個
　　月內如有認領者請攜帶車輛證件、行車執照、身分證至該局第三課辦理認領手續
　　，逾期視同廢棄物處理，有該局九十一年七月三十日（九一）基環廢字第○九二
　　三三號函附執行系爭汽車拖吊移置作業相關文件在卷可憑。而系爭汽車係登記為
　　黃寶慧所有，於出售予黃山河，再由黃出河出售予原告，均未辦理過戶手續，為
　　原告所自承，則原告主張其係車輛所有人向鑫科公司領回車輛時，自須備齊有關
　　證明文件。原告雖提出由黃寶慧、黃山河分別出具之讓渡證，但依基隆市環境保
　　護局之公告，認領者尚應攜帶車輛證件及行車執照，則被告甲○○為免日後發生
　　糾紛，不同意原告領回系爭汽車，並無不當。至原告主張系爭汽車遭解體變賣云
　　云，然基隆市環境保護局專員郭惠貞於臺灣基隆地方法院檢察署檢察官偵查被告
　　丙○○瀆職等案件時到庭證稱系爭汽車至其出庭之日為止仍在鑫科公司之拖吊場
　　，並曾於八十九年十一月二十二日前往拍照（庭呈照片二張附卷）等語（見同前
　　偵查卷第六十二頁反面、第六十六頁），原告此部分之主張，自不足採。嗣系爭
　　汽車已於八十九年六月份由基隆市環境保護局完成公告認領程序，並予以銷毀，
　　該局並於八十九年七月二十一日以（八九）基環三字第○九五七六號函知台灣省
　　公路局台北監理所基隆監理站註銷車牌，此為基隆市環境保護局主管之業務，尚
　　與被告甲○○無涉，自難令其負侵權行為之損害賠償責任。
  (三)另原告主張其放置在系爭汽車內價值一萬元之財物被變賣云云，惟原告並未具體
    說明財物之內容，並舉證證明其價值，且系爭汽車係七十七年十二月二日發照使
    用，車齡老舊，又長期停放路旁，是否擺放有價值之物品，顯有疑問，況原告係
    於八十九年五月十三日向證人黃山河購買系爭汽車，迨要交車時發現車輛不在原
    地，已如前述，原告既尚未取得系爭汽車，如何將財物放置車內，原告此部分之
    主張，難信屬實。
三、綜上所述，被告丙○○、甲○○並無不法侵害原告財產之情形，從而，原告依侵
    權行為之法律關係，請求被告連帶給付六萬元及法定遲延利息，為無理由，應予
    駁回。原告之訴既經駁回，其假執行之聲請即失所依據，應併予駁回。
四、本件訴訟費用一千一百零一元（裁判費六百元、送達郵費五百零一元），由原告
    負擔。
五、原告聲請調閱臺灣基隆地方法院檢察署九十年度偵字第一五二三號、九十年度偵
    續字第三六號偵查卷宗，因原告不服檢察官所為之不起訴處分聲請再議，上開卷
    宗現由臺灣高等法院檢察署審核中無法調閱，且本件事證已臻明確，經本院審酌
    上開案件檢察官不起訴處分書內容，認與本判決所為上述判斷不生影響，故不予
    調閱，附此敘明。
中　　　華　　　民　　　國　　九十一　　年　　　八　　　月　　二十八　　日
~B臺灣基隆地方法院基隆簡易庭
~B　　　　法　　　官　陳湘琳
右正本證明與原本無異。
對於本件判決如有不服，應於收受送達後二十日內向本院提出上訴書狀，上訴於本院
合議庭，並按他造當事人之人數附具繕本。
當事人之上訴，非以判決違背法令為理由不得為之，上訴狀應記載上訴理由，表明下
列各款事項：
(一)原判決所違背之法令及其具體內容。
(二)依訴訟資料可認為原判決有違背法令之具體事實。
~B        法院書記官  黃致祥
中　　　華　　　民　　　國　　　九十一　　年　　　九　　　月　　　二　　日
